臺灣臺北地方法院刑事判決　　　　　　　　　　　　九十二年度簡上字第三○九號
　　上　訴　人
　　即　被　告　丁○○
　　選任辯護人　徐揆智律師
　　　　　　　　陳怡如律師
右上訴人即被告因傷害案件，不服本院九十二年度簡字第三○五二號中華民國九十二
年八月二十六日第一審判決（聲請案號：九十二年度偵字第一六一七○號），提起上
訴，本院管轄之第二審合議庭判決如左：
    主  文
上訴駁回。
    事  實
一、丁○○與乙○○原係夫妻關係（嗣經本院家事法庭於民國九十二年六月十日以九
    十二年度婚字第三一三號民事判決判決離婚，並於同年七月七日確定），二人間
    具有家庭暴力防治法第三條第一款所定之家庭成員關係。丁○○於九十二年二月
    七日中午十二時許，在臺北市中山區○○○路二五九巷九號五樓之十一住處，因
    乙○○前一天晚間未回家，而與乙○○發生爭執，竟基於傷害他人身體之犯意，
    徒手自後方拉住乙○○頭髮，並將乙○○頭部壓在沙發上毆打，致乙○○受有右
    上唇皮膚擦傷害○．五公分、背部四Ⅹ五公分皮膚紅腫、下背部到腰部線型皮膚
    擦傷約二十公分及左手腕多處皮膚表皮擦傷等傷害。
二、案經乙○○訴由臺北市政府警察局中山分局報請臺灣臺北地方法院檢察署檢察官
    聲請簡易判決處刑。
    理  由
一、訊據上訴人即被告丁○○矢口否認有何右揭傷害犯行，辯稱伊並沒有出手毆打告
    訴人乙○○，伊不知道被害人身上的傷是如何造成的云云。經查：右揭事實，業
    據告訴人於警訊及偵查時指訴綦詳，並經證人即告訴人之妹丙○○於警詢中證述
    「（問？在九十二年二月七日十二時，乙○○被丈夫丁○○毆打乙節，請問當時
    妳有無接獲胞姊乙○○電話）有的，當天約中午許，有接獲胞姊乙○○之電話，
    打我持用之0000000000號行動電話」、「電話中胞姊乙○○指明在家
    中被丈夫丁○○毆打，要我趕過去，我當時正有事在忙，無法過去，在電話裡我
    有聽到丁○○大聲辱罵的聲音，於是我就與丁○○接聽電話，叫他不要再打我姐
    姐」等語（見臺灣臺北地方法院檢察署九十二年度偵字第一六一七○號偵查卷宗
    第二頁背面）、以及於本院審理時證述「（問？九十二年二月七日有無與乙○○
    通電話）有，時間我不記得，是她打我的手機給我的，我的號碼是000000
    0000」、「沒有過多久就打給我了，都是上午打的，那天我有很多朋友在那
    邊，他們可以做證，兩通電話都是在我朋友家裡接的，她本來要我過去，但是我
    在朋友家裡所以沒有辦法過去。當天我們打了很多通電話，打到手機都沒有電了
    ，我還借我先生的手機打電話，我叫被告不要打我姊姊」（見本院九十三年四月
    十五日審判筆錄）等語屬實，且有馬偕紀念醫院甲種診斷證明書影本（驗傷診斷
    之時間為九十二年二月七日、與告訴人指稱其被被告毆打之時間相符）及臺北市
    政府警察局中山分局受（處）理家庭暴力案件調查紀錄（通報）表各一紙在卷可
    稽，足認案發當日告訴人確係遭被告毆打，並撥打證人丙○○之行動電話求助等
    事實，絕非子虛。固然證人丙○○證述其係於九十二年二月七日上午接到告訴人
    之電話等語、與告訴人指稱其於九十二年二月七日中午打電話給丙○○求助之情
    ，時間上不盡一致，惟「上午」與「中午」之時間並非差距甚大，且均係指稱午
    前之時間，應不影響告訴人及證人丙○○證述情節之真實性。復參諸告訴人歷次
    指訴被告傷害之情節，於警詢時指稱「當天丁○○看到我拿衣服要出去，就抓著
    我的頭髮，押在沙發上，且坐在我的頸背上，我很痛就咬他的腳，他就用拳頭打
    我的臉」等語（見前開偵查卷宗第三十頁背面）、於檢察官偵查中指述「（問？
    於九十二年二月七日中午十二時到底發生何事）我是被丁○○打的，我拿衣服要
    去我妹那邊，丁○○從後面捉住我的頭髮，把我整個押在套房的沙發上，壓住我
    的脖子，我很痛咬了他一口，他用拳頭打我的嘴，我的頭髮還有被他拉了一大把
    下來」等語（見前開偵查卷宗第四十頁背面）、於本院審理時證述「我（九十二
    年）二月六日晚上沒有回來‧‧‧第二天中午十一時半左右我就回家，被告半躺
    半坐在床上，他看到我開始罵我，說我當這裡是什麼，旅館哦，然後我說什麼是
    旅館，他說我是不是太離譜，我說他帶女人回家做愛還叫我看，更離譜。我一邊
    講就一邊拿小紙袋裝內衣內褲，準備要去妹妹家，但是被告不知道，他以為我外
    面有男人，他就從床上跳過沙發，就拉我的頭髮，在沙發上把我的身體壓住並坐
    在我的脖子上，我很痛就用嘴巴要去咬被告右腿，他就用手打我的嘴把我的嘴巴
    打破，我就不動，說你要打就打吧！有本事把我打死，他說他沒有那麼傻，他要
    把我打得驗不出傷，他就放開我了，我就打電話給我妹妹說我快被被告打死，妳
    快來救我，我妹妹就要跟被告通話，被告拿著電話和我妹妹講，我妹妹說夫妻間
    吵架正常，但是要他不要打我」等語（見本院九十三年四月十五日審判筆錄），
    情節大致相符，顯見告訴人指訴其遭被告毆傷之事，應與事實相符。再查：被告
    因本次傷害犯行，經告訴人向本院家事法庭聲請對被告核發保護令事件，經本院
    家事法庭於九十二年三月三十一日以九十二年度暫家護字第四四號准予核發民事
    暫時保護令，嗣經被告不服提起抗告，再經臺灣高等法院於九十二年五月二十日
    以九十二年度暫家護抗字第六一號民事裁定抗告駁回確定，此有本院九十二年度
    暫家護字第四四號民事暫時保護令及臺灣高等法院九十二年度暫家護抗字第六一
    號民事裁定影本各一份在卷足參；且被告復因此次傷害案件，經告訴人訴請本院
    判決離婚確定，此亦有本院九十二年度婚字第三一三號民事判決影本及本院公務
    電話記錄各一份附卷可稽，益徵被告確實涉犯本次傷害犯行無訛。最後，雖證人
    甲○○於本院審理時證稱在前開時地「‧‧‧沒多久被告他們在吵架的聲音，五
    一一的房門是打開的，我過去問他們什麼事，為什麼在吵架，當時我看到被告打
    開雙手叫告訴人不要走，然後他們家電話響了，被告要去接電話時，告訴人把被
    告推開就跑下樓了，告訴人手上有提一包塑膠袋」、「（問？你有沒有看到他們
    打架）沒有」、「（問？告訴人離開時身上有無受傷）我看到告訴人的臉上沒有
    傷，其他部位因為有穿衣服，我不清楚」等語（見本院九十二年十月三十日審判
    筆錄），然證人甲○○為被告聲請傳喚之證人，被告於本件傷害案件之警詢時、
    檢察官偵查中以及前開民事保護令、離婚事件均未曾供稱證人甲○○於被告與告
    訴人發生衝突時有在現場之事實（並參閱前開民事保護令裁定及離婚判決），被
    告遲至本院二審判程序才聲請傳喚，而告訴人更明確指證前開時地遭被告毆打時
    並無任何人在場、且房門是關著等語，則證人甲○○是否目睹被告與告訴人衝突
    之過程，確有可疑，是被告聲請傳喚之證人甲○○在二審中所做的有利被告之證
    述，不足為被告有利之認定。綜上所述，被告前揭所辯，顯係事後卸責之詞，委
    無足採。
    本件事證已臻明確，被告右開傷害犯行足堪認定。
二、按家庭暴力者，謂家庭成員間實施身體或精神上不法侵害之行為；又家庭暴力罪
    者，謂家庭成員間故意實施家庭暴力行為而成立其他法律所規定之犯罪，家庭暴
    力防治法第二條第一項、第二項分別定有明文。本件被告與被害人原係夫妻關係
    ，二人間具有家庭暴力防治法第三條第一款所定之家庭成員關係，被告復對於被
    害人實施身體上之傷害行為，且構成刑法傷害罪，核屬家庭暴力罪無訛，合先敘
    明。核被告所為，係犯刑法第二百七十七條第一項之傷害罪。原審審酌被告之犯
    罪動機、目的、手段、品行、智識程度，及與被害人間原係夫妻關係，竟不體恤
    被害人遠從大陸地區遠嫁至臺灣，生活上尚有適應之問題，時因細故發生爭執，
    即動手毆打被害人，致被害人生理及心理受有傷害，迄今仍未與被害人達成和解
    ，獲得被害人之諒解，且犯罪後仍飾詞否認犯行，態度不佳等一切情狀，量處有
    期徒刑三月，並依法諭知易科罰金之折算標準，並無不當。被告上訴意旨認原判
    決不當，請求撤銷原判決，不能認為有理由，其上訴應予駁回。
據上論斷，應依刑事訴訟法第四百五十五條之一第一項、第三項、第三百六十八條、
第三百七十三條，判決如主文。
本案經檢察官林宗志到庭執行職務。
中　　　華　　　民　　　國　　九十三　　年　　　四　　　月　　二十二　　日
                                      臺灣臺北地方法院刑事第十五庭
                                      審判長法  官  周祖民
                                            法　官  薛中興
                                            法　官  范智達
右正本證明與原本無異。
本件不得上訴。
                                          　書記官  田華仁
中　　　華　　　民　　　國　　九十三　　年　　　四　　　月　　二十二　　日
附錄本案論罪科刑法條：
刑法第二百七十七條
傷害人之身體或健康者，處三年以下有期徒刑、拘役或一千元以下罰金。
犯前項之罪因而致人於死者，處無期徒刑或七年以上有期徒刑；致重傷者，處三年以
上十年以下有期徒刑。
